【裁判字號】    96,訴,6277
【裁判日期】    970218
【裁判案由】    清償借款
【裁判全文】
臺灣臺北地方法院民事判決              96年度訴字第6277號
原      告    寶華商業銀行股份有限公司
法定代理人    接管人中央存款保險股份有限公司
              接管小組召集人王.
訴訟代理人    丁○○
              庚○○
被      告    基林企業有限公司
兼法定代理人  己○○
被      告    甲○○
              乙○○
              戊○○
                        2樓
              龍鼎開發有限公司
上  一  人
法定代理人    丙○○
上列當事人間請求清償借款事件，本院於中華民國97年1月28日
言詞辯論終結，判決如下：
    主  文
被告基林企業有限公司、己○○、甲○○、乙○○應連帶給付原
告新臺幣肆佰肆拾柒萬壹仟伍佰柒拾伍元，及如附表一所示之利
息與違約金。
被告戊○○、龍鼎開發有限公司應各給付原告新臺幣伍拾貳萬
仟壹佰元及新臺幣壹佰玖拾萬元，並各自附表二所示各該利息起
算日起均至清償日止，按年息百分之六計算之利息。
前二項所命給付，如其中一被告為清償時，其餘被告就其清償範
圍內，免給付義務；第一項之金額如完全清償，第二項被告免其
責任。
訴訟費用由被告基林企業有限公司、己○○、甲○○、乙○○連
帶負擔；其餘被告各就附表二所示訴訟費用之比例與被告基林企
業有限公司、己○○、甲○○、乙○○連帶負擔。
本判決第一項於原告以新臺幣壹佰肆拾玖萬壹仟元為該項所示被
告供擔保後，得假執行。
本判決第二項得假執行。
    事實及理由
壹、程序方面：
一、原告對於被告戊○○之票款請求部分，該票據付款地（即台
    北縣新莊市○○路58號）雖不在本院管轄區域內，惟該票據
    乃被告基林企業有限公司（下稱被告基林公司）背書交付予
    原告用以清償本件借款，是被告戊○○與被告基林公司就本
    件借款負不真正連帶清償責任，依民事訴訟法第20條之規定
    ，本院就此部分，自有管轄權，合先敘明。
二、又本件原告起訴之票據請求權部分，因與清償借款之訴合併
    提起，致本件全部不屬民事訴訟法第427條第2項之範圍，依
    同法第435條規定，應全部適用通常程序為之。
三、原告之法定代理人原為鍾甦生，於訴訟進行中，已變更為接
    管人中央存款保險股份有限公司接管小組召集人王南華，有
    原告公司基本資料查詢明細表在卷可稽，且經其聲明承受訴
    訟，核與民事訴訟法第170條規定相符，應予准許。
四、本件被告基林公司、己○○、甲○○、乙○○及龍鼎開發有
    限公司（下稱被告龍鼎公司）等均未於言詞辯論期日到場，
    核無民事訴訟法第386條所列各款情形，爰依原告之聲請，
    由其一造辯論而為判決。
貳、實體方面：
一、原告起訴主張：
(一)、被告基林公司於民國95年9月6日間邀同被告己○○、甲○○
    及乙○○等3人為連帶保證人，向原告寶華商業銀行股份有
    限公司借款2筆，借款金額各為新臺幣（下同）500萬元及
    最高限額700萬元（下各稱第1筆借款及第2筆借款）。其第1
    筆借款，約定借款期間自95年9月12日起至96年9月12日止，
    利息按年利率6.125%固定計算，本金分12期按月平均攤還；
    另第2筆借款，分為150萬元及40萬元等2次撥貸，前者約定
    借款期間自95年10月17日起至96年2月14日止，後者約定之
    借款期間則自95年11月17日起至96年3月16日止，利息均按
    原告基準利率加碼0.081%機動計算（請求時為年息5.625%）
    ，且均自借款日起，利息按月繳付，本金到期一次還清。上
    開2筆借款均約定，遲延履行時，除仍按上開利率計息外，
    逾期在6個月以內者，按上開利率10%，逾期在6個月以上者
    ，按上開利率20%加計違約金，如未依約清償，喪失期限利
    益，視同全部到期。嗣被告基林公司分別自95年12月13日、
    95年12月18日及96年1月6日起即未依約繳付上開各筆借款之
    本息，各尚欠如附表一所示之本金餘額、利息與違約金迄未
    清償，依雙方上開約定，被告基林公司即喪失期限利益，視
    同全部到期；而被告己○○、甲○○、乙○○等3人為連帶
    保證人，自應負連帶清償責任。
(二)、又被告基林公司為向原告清償前述第2筆借款債務，背書轉
    讓分別由被告戊○○、龍鼎公司簽發之支票4紙（下稱系爭
    支票），票面金額合計為242萬3,100元。惟屆期經原告提示
    竟均遭退票，被告戊○○、龍鼎公司自應負給付票款之責。
    而被告戊○○、龍鼎公司所負此項票據債務，與前述被告基
    林公司、己○○、甲○○、乙○○等人所負之借款債務，為
    不真正連帶債務，任一項債務履行，於其履行範圍內，他項
    債務即免給付義務。
(三)、爰依消費借貸、連帶保證、票據及不真正連帶債務之法律關
    係起訴請求，除供擔保金額外，並聲明如主文所示。
二、本件被告基林公司、己○○、甲○○、乙○○及龍鼎公司等
    均未於言詞辯論期日到場，亦未提出書狀作何聲明或陳述。
三、被告戊○○辯稱伊係因陳姓友人需用銀行帳戶交易，遂於開
    戶完成後，將存摺、印章及存款提供該陳姓友人無償使用，
    然伊並未申請支票帳戶、領用支票或簽發如附表二編號１及
    編號２所示之2紙支票，該等支票係伊陳姓友人自行簽發等
    語。
四、得心證之理由：
(一)、本件原告起訴主張之事實，已據其提出放款借據、授信綜合
    額度契約書各1份、動撥通知書2份、約定書3份、支票及退
    票理由單各4紙、一般放款全部查詢單及一般放款放出查詢
    單各2份（均影本）等件為證，其主張核與上開證物相符，
    故原告主張之事實，堪信為真實。
(二)、按消費借貸之借用人應於約定期限內，返還與借用物種類、
    品質、數量相同之物，民法第478條前段定有明文；又所謂
    連帶保證，係指保證人與主債務人就債務之履行，對於債權
    人各負全部給付之責任者而言，是連帶保證債務之債權人得
    同時或先後向保證人為全部給付之請求。再按遲延之債務，
    以支付金錢為標的者，債權人得請求依法定利率計算之遲延
    利息。但約定利率較高者，仍從其約定利率。當事人得約定
    債務人於債務不履行時，應支付違約金，民法第233條第1項
    、第250條第1項分別定有明文。查本件被告基林公司向原告
    之借款未依約清償，喪失期限利益，視為全部到期，又被告
    己○○、甲○○、乙○○等3人為本件借款之連帶保證人，
    自應就該部分之欠款負連帶保證之債務，均已如前述，揆諸
    前開說明及規定，被告基林公司、己○○、甲○○及乙○○
    等就如主文第1項所示之本金、利息及違約金，自應負連帶
    清償責任。
(三)、次按在票據上簽名者，依票上所載文義負責，二人以上共同
    簽名時，應連帶負責；發票人應照支票文義擔保支票之支付
    ，支票背書人應照支票文義擔保付款，發票人、背書人對於
    執票人連帶負責，執票人向支票債務人行使追索權時，得請
    求自為付款提示日起之利息，如無約定利率者，依年利六釐
    計算。票據法第5條、第126條、第96條第1項、第133條分別
    定有明文。查，系爭支票既經原告屆期提示後遭退票，則依
    上開規定，被告基林公司（即背書人）自應與被告戊○○、
    龍鼎公司（即發票人）就系爭支票負連帶給付票款之責。再
    按支票為文義證券，不以發票人與付款人間有付款委託及向
    付款人領用支票為要件。票據上所載之債務人，不問是否為
    實際受益之人，均須擔負履行責任，不得以該款係供給他人
    使用為詞，對於債權人主張免責，亦有最高法院69年台上字
    第725號、18年上字第301號判例意旨足資參照。被告戊○○
    雖抗辯其並未領用支票，僅無償提供存摺、印章及存款予友
    人使用云云，然支票係文義證券，被告戊○○既為如附表二
    編號１及編號２所示之2紙支票所載發票人，不問其曾否向
    付款人領用支票或是否實際受益，均應依票上所載文義負責
    。又被告戊○○對於上開支票係其友人無權簽發或盜開之有
    利於己之事實，並未舉證以實其說，難信其所辯為真實，故
    被告戊○○前開所辯，自不足採。
(四)、從而，原告依消費借貸及連帶保證之法律關係，請求被告基
    林公司、己○○、甲○○及乙○○等連帶給付如主文第1項
    之本金、利息與違約金；及依票據法律關係請求被告戊○○
    、龍鼎公司分別給付如主文第2項所示之票款及法定遲延利
    息；並敘明主文第1項之被告與主文第2項之被告間，為不真
    正連帶債務關係，故主文第1、2項中如有任一被告為給付時
    ，他項之被告於其給付金額之範圍內，即同免為給付義務；
    第1項被告如完全清償，第2項被告即完全免除給付票據債務
    之義務，均為有理由，均應予准許。
(五)、本判決命被告基林公司、己○○、甲○○、乙○○給付部分
    ，原告陳明願供擔保，請求宣告假執行，核無不合，茲酌定
    相當擔保金額，予以准許。另命其餘被告給付票款部分，依
    民事訴訟法第389條第1項第3款規定，應依職權宣告假執行
    。
、結論：本件原告之訴為有理由，依民事訴訟法第385條第1項
    前段、第85條第1項但書、第2項、第390條第2項、第389條
    第1項第3款，判決如主文。
中    華    民    國    97    年    2    月    18    日
                  民事第六庭    法  官  楊晉佳
以上正本係照原本作成。
如不服本判決，應於送達後20日內依對造人數檢具繕本向本院提
出上訴狀上訴於臺灣高等法院。
中    華    民    國    97    年    2     月    18    日
                                書記官  朱俶伶


司法院資訊處製作；財團法人民間司法改革基金會備份。
